【裁判字號】    96,重訴,223
【裁判日期】    971031
【裁判案由】    履行契約
【裁判全文】
臺灣桃園地方法院民事判決             96年度重訴字第223號
原      告  連財通運企業有限公司
法定代理人  乙○○
訴訟代理人  陳鼎正律師
複  代理人  吳恩篤律師
被      告  丙○○
訴訟代理人  陳河泉律師
被      告  甲○○
上列當事人間請求履行契約事件，於民國97年10月15日辯論終結
，本院判決如下：
    主  文
被告應連帶給付原告新台幣伍佰捌拾伍萬零壹佰拾玖元，及被
告丙○○自民國九十六年八月二十四日起、被告甲○○自民國九
十六年九月四日起，均至清償日止，按年息百分之五計算之利息
。
原告其餘之訴駁回。
訴訟費用由被告連帶負擔十分之九，餘由原告負擔。
本判決原告勝訴部分，於原告以新台幣壹佰玖拾伍萬壹仟元供擔
保後，得假執行。但被告丙○○如以新台幣伍佰捌拾伍萬零壹佰
拾玖元為原告預供擔保，得免為假執行。
原告其餘假執行之聲請駁回。
    事實及理由
甲、程序方面：
    本件被告甲○○未於最後言詞辯論期日到場，核無民事訴訟
    法第386 條所列各款情形，爰依原告之聲請，由其一造辯論
    而為判決。
乙、實體方面：
一、原告起訴主張：伊與被告甲○○於民國89年10月11日簽立汽
    車貨運業接受個別經營者（靠行）委託服務契約書（下稱系
    爭委託契約），約定以被告甲○○所有之FUSO廠牌，80年10
    月出廠，引擎號碼8DC00000000 號，車牌號碼XO-092號柴油
    營業貨運曳引車（下稱系爭曳引車）及車牌號碼GC-M1 號營
    業用半拖車（下稱系爭半拖車，與系爭曳引車合稱系爭車輛
    ）加入伊公司靠行營業，並由被告丙○○擔任連帶保證人。
    系爭委託契約第5 條約定，乙方（即被告甲○○）車輛在外
    營業所發生之一切違章案件或肇事賠償案件，皆由乙方自行
    負責繳納及賠償，甲方（即原告）協助辦理，且甲方代為處
    理肇事案件所致之任何費用，乙方應無異議負責償還。嗣被
    告甲○○僱用之司機即訴外人張照德駕駛系爭車輛，於90年
    4 月13日下午5 時許肇事致訴外人劉宇涵死亡，劉宇涵之父
    母向伊及張照德連帶請求損害賠償，經和解由伊賠償劉宇涵
    之父即訴外人劉銘煌新台幣（下同）385 萬元，賠償劉宇涵
    之母即訴外人魏璧珍250 萬元，合計635 萬元。上開賠償既
    屬伊代被告甲○○賠付其受僱人張照德駕駛靠行車所致之損
    害，依系爭委託契約5 條約定，伊自得請求被告負連帶賠償
    責任，並聲明：被告應連帶給付原告635 萬元及自起訴狀繕
    本送達翌日起至清償日止，按年息5%計算之利息；願供擔保
    ，請准宣告假執行等語。
二、被告丙○○則以：
  (一)就張照德肇事致劉宇涵於死之過失致死刑事案件，其體恤被
    害者家屬之心情及為省卻出庭往返法院之勞費，故同意賠償
    被害者家屬劉銘煌、魏璧珍20萬元，劉銘煌及魏璧珍則拋棄
    對其之其餘民事請求。是以，劉銘煌及魏璧珍對其既已無任
    何請求權存在，原告何能再請求其負擔賠償責任。若認定其
    亦為張照德之實際僱主，而其與張照德須負連帶賠償責任，
    則劉銘煌、魏璧珍已拋棄對其之其餘民事請求時，並未明示
    仍保留對張照德之請求權利，自應依民法第276 條第1 項規
    定視為劉銘煌、魏璧珍亦已免除張照德之債務，原告明知上
    情，卻未主張，自不得再向其請求賠償。其給付被害人家屬
    劉銘煌、魏璧珍20萬元賠償，已減輕或免除原告之賠償責任
    ，原告明知上情卻未主張扣抵或免除賠償責任，自不得再向
    其請求賠償。
  (二)被告甲○○當時僅找其擔任關於「車輛貸款」之連帶保證人
    ，故簽署系爭委託契約時，其只看到第12條約定：「貸款新
    台幣陸拾萬元整，作12期償還，每期新台幣陸萬元整，自89
    年10月15日起至91年11月25日止，乙方簽發以上各期本票、
    支票，其中如有一期未兌現，視為全部到期，並同意甲方依
    法請求，絕無異議」，即在乙方連帶保證人欄簽章，根本未
    看契約其他條文之約定。故其在乙方連帶保證人欄簽章之真
    意乃僅在擔保被告甲○○車輛貸款60萬元之履行，而不包括
    擔保其他事項。再則，退步言之，若本院認定連帶保證人之
    擔保範圍，不僅在於車輛貸款60萬元之履行，尚包括擔保其
    他事項，惟其既僅為被告甲○○個人之連帶保證人，自應解
    釋為其僅就被告甲○○個人使用系爭車輛時所產生之問題，
    始須負擔保責任，至於被告甲○○若將系爭車輛交予其他任
    何第3 人行駛，或其他任何第3 人未經被告甲○○同意而擅
    自使用系爭車輛所產生之問題，均應不在其所擔保之範圍。
    而本件系爭車輛並非因被告甲○○個人駕駛而肇事，係因第
    3 人張照德駕駛系爭車輛而肇事（據聞張照德尚為無照駕駛
    ），自不應令其就張照德駕駛系爭車輛所肇致之損害賠償責
    任，亦須負連帶保證責任。其乃為被告甲○○個人之連帶保
    證人，當時立約時之真意亦係如此，系爭委託契約第5 條不
    應擴張解釋為其就被告甲○○個人以外第3 人之駕駛行為，
    亦須負連帶保證責任，否則，連帶保證之範圍即等於無限擴
    張，變成「保車」而不是「保人」，如此一來，無法保障連
    帶保證人之權益。
  (三)張照德於臺灣板橋地方法院（下稱板橋地院）90年度交訴字
    第92號公共危險案件中，自承受僱於原告，則原告依民法第
    188 條規定，本即應與張照德負連帶損害賠償責任。縱認系
    爭車輛係屬靠行車，依目前實務見解，車行與司機亦成立事
    實上僱傭關係，亦應依民法第188 條規定，連帶負損害賠償
    責任。是以，原告片面所制定之系爭契約第5 條，乃屬免除
    或減輕原告自己之責任，而加重被告甲○○及連帶保證人即
    其之責任，此項約定依民法第247 條之1 規定，依其情形顯
    失公平，應為無效約款。且系爭契約根本未經兩造磋商後訂
    立，原告復未向其及被告甲○○一一解釋契約條文約定，即
    令其及被告甲○○簽署。且原告乃為靠行車行，有收取相當
    之靠行費用，本即應與張照德負連帶賠償責任，原告縱使有
    所賠償，亦係對張照德取得求償權，並未對其及被告甲○○
    取得求償權，故系爭契約第5 條約定，顯在減輕或免除原告
    自己之責任，而加重其及被告甲○○之責任甚明。
  (四)原告自承其於訴訟上和解所給付予被害人家屬劉銘煌及魏璧
    珍之金額，並不包括強制責任險保險金140 萬元，亦即原告
    本應主張扣抵此項賠償金額而不為主張，自有過失。原告和
    解當時若有主張扣抵強制險保險金140 萬元，和解筆錄應記
    載為：「被告除強制險保險金140 萬元外，同意另行連帶給
    付原告…元」，惟和解筆錄卻直接記載為：「被告應連帶給
    付原告…元」，足證原告於談和解時漏未主張扣抵強制險保
    險金140 萬元。而其並非訴訟上和解之當事人之一，訴訟上
    和解前亦未徵詢過其意見，訴訟上和解之既判力自無拘束其
    之效力。再由強制汽車責任保險法第29條規定可知，須被保
    險人無照駕駛才有所謂保險人代位行使請求權之問題，張照
    德並非被保險人，自無本條之適用，縱有本條之適用，惟保
    險人於賠付強制險保險金140 萬元後，並未對張照德或原告
    行使求償權，原告並未產生實際之損害，且強制險保險金14
    0 萬元係於90年4 月30日被害人家屬劉銘煌、魏璧珍即已領
    取，縱保險人將來欲對張照德或原告行使求償權，亦早已超
    過強制汽車責任保險法第29條規定2 年除斥期間而不得主張
    ，張照德或原告亦得主張2 年侵權行為之時效消滅抗辯，張
    照德或原告根本亦無另受求償而須賠付之風險。
  (五)依系爭委託契約第5 條約定，所謂乙方應負責償還甲方代為
    處理肇事案件所致之「任何費用」，係指前段發生一切違章
    案件或肇事賠償案件，應由乙方自行負責繳納及賠償之金額
    而言，根本不包括其他費用。原告因本於靠行關係若有支出
    任何裁判費或律師費，為原告本於靠行車行緣故，本即會支
    出者，況律師費又非屬必要之訴訟費用，而原告早即明知靠
    行車行應與司機負連帶賠償責任，而仍願擔任靠行車行，自
    應自行承擔裁判費或律師費，何能向其請求。原告若有提存
    擔保金之行為，乃為其自行決定後本即應承擔之風險（因原
    告亦可選擇不提存擔保金），其若有利息損失，自不能向其
    請求賠償。原告自承處分系爭半拖車得款13萬元，自應由原
    告所請求金額中扣除，至於原告所主張系爭車輛尚積欠燃料
    費等共260,321 元部份，於本件事故後，被告甲○○既已將
    系爭車輛交由原告使用、收益及處分，若有發生之費用，自
    應由原告自行負擔。因此，原告所領取之100 萬元任意險保
    險金，因保險費乃為被告甲○○所繳付，自應用以作為賠償
    金額之一部，其爰主張扣抵原告所請求金額之一部，另司機
    張照德所賠償予被害人家屬劉銘煌、魏璧珍之2 萬元及被告
    丙○○所給付予被害人家屬劉銘煌、魏璧珍之20萬元，原告
    與被害人家屬和解前明知上情卻未主張扣抵和解金額，其於
    此亦主張扣抵原告所請求金額之一部。
  (六)並聲明：
    1.原告之訴駁回。
    2.若受不利判決，被告願供擔保，請准宣告免為假執行。
三、被告甲○○未於最後言詞辯論期日到場，惟據渠以前到場所
    為陳述略以：渠同意原告之請求，渠與被告丙○○係共同出
    資以系爭車輛營業，所以共同使用，簽訂契約時被告丙○○
    不僅是借款之連帶保證人，實乃合夥經營，共同出錢，營收
    、支出對分，兩人皆有權就合夥事業為管理等語。
四、兩造不爭執事項：
  (一)原告與被告甲○○於89年10月11日簽立系爭委託契約，約定
    以其所有之系爭車輛加入伊公司靠行營業，並由被告丙○○
    擔任連帶保證人。
  (二)張照德於90年4 月13日下午5 時許駕駛系爭車輛肇事，致劉
    銘煌及魏璧珍之子劉宇涵死亡，經板橋地院以90年度交訴字
    第92號刑事判決認定張照德就事故有過失，並判處有期徒刑
    3 年6 月確定。
  (三)原告因前項張照德過失肇事而遭劉銘煌及魏璧珍提起民事訴
    訟請求損害賠償，嗣於臺灣高等法院94年度重上更(一)字第34
    號損害賠償事件中達成和解，原告並已實際賠付劉銘煌385
    萬元，賠付魏璧珍250 萬元。
  (四)劉銘煌及魏璧珍已因本件張照德肇事事故於90年4 月30日領
    取汽車強制責任保險金140 萬元。
  (五)原告因本件張照德肇事事故領取任意第3 人責任險保險金10
    0 萬元。
  (六)被告丙○○曾於91年3 月4 日與劉銘煌及魏璧珍達成和解，
    並已給付20萬元，且劉銘煌及魏璧珍拋棄對丙○○之其餘請
    求。
  (七)原告所投保之任意責任險之保險費係由實際車主即被告甲○
    ○所支付。
  (八)張照德於91年4 月9 日支付劉銘煌及魏璧珍共2 萬元。
五、原告主張：伊已因系爭車輛之肇事賠償案件，賠償劉銘煌38
    5 萬元，賠償魏璧珍250 萬元，合計635 萬元，則依系爭委
    託契約第5 條之約定，被告甲○○及其連帶保證人即被告丙
    ○○，自應連帶償還伊635 萬元等語，為被告丙○○所否認
    ，並以前詞置辯，經查：
  (一)按「乙方（即被告甲○○）自靠行之日起，必須提供給甲方
    （即原告）該車之司機、捆工每月薪資依勞保局薪資調整計
    算之資料（姓名、住址、身分證統一編號等）及該車一切費
    用開支之發票以5%抵帳，以供甲方作帳之用」、「乙方車輛
    在外營業所發生之一切違章案件或肇事賠償案件，皆由乙方
    自行負責繳納及賠償，甲方協助辦理，而甲方代為處理肇事
    案件所致之任何費用，乙方應無異議負責償還」、「乙方在
    『經營上』發生虧損致將車輛讓渡出售，受他人處分或遭留
    置，致有害於甲方權益者，需先會同甲方處理或認可，否則
    其所發生之一切後果概由乙方負責」為兩造以系爭委託契約
    第3 條、第5 條、第9 條所明文約定（見本院卷第8 頁），
    又被告甲○○於本件審理中以證人之身分證述：張照德是渠
    與被告丙○○共同僱用之司機，是由渠應徵而來，如被告丙
    ○○不同意，就要另外找人等語明確（見本院卷第90、91頁
    ），是依兩造上開約定，被告甲○○靠行於原告之系爭車輛
    ，由被告負責提供司機及司機之薪資，自行經營系爭車輛之
    營業，盈虧由被告甲○○自負，如於營業時系爭車輛有肇事
    賠償事件發生，均應由被告甲○○自行負責，如由原告代為
    處理，因此所產生之任何費用，依約應由乙方償還，而上開
    所稱「任何費用」既係兩造所為之約定，則不論是肇事賠償
    金額，或因該事件所生之訴訟費用、程序費用、律師費用等
    ，只要是為處理該肇事事件所發生者，均應屬之，首足認定
    。再依系爭委託契約，兩造既係約定由被告甲○○以渠所有
    之系爭車輛靠行於原告而營業，且由被告提供司機，復依系
    爭車輛於外觀上係屬原告所有，司機為原告之受僱人，因此
    之故，於實務上係將原告視為民法第188 條所謂之僱用人，
    而須負僱用人之責任，則上述第5 條之約定，其重點即在於
    當系爭車輛司機之駕駛職務行為構成侵權行為時，約定由實
    際負責人即被告甲○○負起僱用人之責，而非由接受靠行之
    原告擔負之。基此，為系爭委託契約連帶保證人之被告丙○
    ○，就被告甲○○因上述第5 條約定而須償還原告之義務，
    原告請求被告丙○○負連帶保證責任，自亦有據。被告丙○
    ○辯稱：縱認其為系爭委託契約之連帶保證人，亦僅就被告
    甲○○個人之駕駛行為負保證責任，其保證係「保人」而非
    「保車」云云，因違背上開約定之宗旨及其緣由，顯無可採
    。
  (二)被告丙○○雖辯稱：被告甲○○當時僅係找其擔任系爭車輛
    車貸之保證人，故簽約時僅見系爭委託契約第12條之條文即
    蓋章，不擔保其他事項等語，然查，系爭委託契約共計12條
    ，除第11條、第12條係有關系爭車輛車貸償還之約定外，其
    餘條文則係就系爭車輛之靠行營業其費用、責任之分配所為
    ，而被告丙○○簽名、用印之位置，係在於系爭委託契約全
    文結束後之相關當事人簽名處，乙方連帶保證人項下所為，
    並非緊接於第12條條文之後，是通觀系爭委託契約全文及被
    告丙○○簽名位置、形式，應認被告丙○○係就系爭委託契
    約全部而為被告甲○○之連帶保證人。且被告甲○○到庭陳
    稱：渠與被告丙○○共同出資以系爭車輛營業，所以共同使
    用，簽訂系爭委託契約時被告丙○○不僅是借款的連帶保證
    人，渠2 人是合夥經營，營收對分，經營支出對分，2 人均
    有權就合夥事務管理等語綦詳（見本院卷第32、33頁），亦
    與被告丙○○所辯不一，此外，被告丙○○並不能就其與原
    告之連帶保證契約僅就系爭車輛之貸款部分而為約定乙節舉
    證以實其說，而為原告否認在卷，則被告丙○○空言辯稱其
    僅擔保車貸部分云云，不足為採。
  (三)被告丙○○又辯稱：依目前實務見解，車行與司機亦成立事
    實上僱傭關係，亦應依民法第188 條規定，連帶負損害賠償
    責任。是以，原告片面所制定之系爭委託契約第5 條，乃屬
    免除或減輕原告自己之責任，而加重被告甲○○及連帶保證
    人即其之責任，此項約定依民法第247 條之1 規定，依其情
    形顯失公平，應為無效約款。且系爭契約根本未經兩造磋商
    後訂立，原告復未向其及被告甲○○一一解釋契約條文約定
    ，即令其及被告甲○○簽署等語。然按「依照當事人一方預
    定用於同類契約之條款而訂定之契約，為加重他方當事人責
    任之約定，按其情形顯失公平者，該部分約定無效，固為民
    法247 條之1 第2 款所明定。惟88年4 月21日民法債編增訂
    該條規定之立法理由，乃鑑於我國國情及工商發展之現況，
    經濟上強者所預定之契約條款，他方每無磋商變更之餘地，
    為使社會大眾普遍知法、守法，防止契約自由之濫用及維護
    交易之公平，而列舉四款有關他方當事人利害之約定，而為
    原則上之規定，明定「附合契約」之意義，及各款約定按其
    情形顯失公平時，其約定為無效。是該條第2 款所謂『加重
    他方當事人之責任』，應係指一方預定之契約條款，為他方
    所不及知或無磋商變更之餘地而言，而所稱『按其情形顯失
    公平者』，則係指依契約本質所生之主要權利義務，或按法
    律規定加以綜合判斷有顯失公平之情形而言。」（最高法院
    91年度台上字第2336號判決意旨參照），本件係由被告甲○
    ○以渠所有之系爭車輛靠行於原告以營業，並由被告甲○○
    自負盈虧，已如前述，則因該營業而生之風險，基於衡平原
    則，於原告與被告甲○○內部間，自應以由被告甲○○負擔
    為當，至於民法第188 條基於保護侵權行為之受害人，為減
    少、避免求償無門之情形發生，乃使僱用人就受僱人之侵權
    行為負連帶賠償責任，惟依同條第3 項之規定，僱用人於賠
    償損害後，對於受僱人仍有求償權，是終局負責之人仍係受
    僱人，僅將受害人不能受償之風險轉由僱用人負擔，是實務
    上放寬對於僱用人之認定，乃係基於上開理由所為，然於保
    障受害人後，於本件靠行之情形，再由兩造約定將該不能受
    償之風險轉嫁予受僱人之真正僱用人即被告甲○○負擔，僅
    在使責任轉由事實上應擔負之人承受，並不能認係加重被告
    甲○○之責任。且證人甲○○到庭亦證稱：簽署系爭委託契
    約時，原告雖未逐條解釋條文含意，但有給渠等看過，看過
    才簽，大致瞭解意思等語明確（見本院卷第91頁），復依卷
    附系爭委託契約之文字用語並不艱澀，應不難理解，綜上，
    被告丙○○辯稱系爭委託契約第5 條依民法第247 條之1規
    定應屬無效云云，亦無可採。
  (四)次查，被告甲○○之司機張照德於90年4 月13日下午5 時15
    分許，駕駛系爭車輛因過失致劉宇涵死亡，經板橋地院以90
    年度交訴字第92號刑事判決（下稱本件刑事案件）論以業務
    上之過失致人於死罪，處有期徒刑1 年8 月，又駕駛動力交
    通工具肇事，致人死亡而逃逸，處有期徒刑2 年，應執行有
    期徒行3 年6 月確定，張照德並經認定係受僱於原告，而劉
    宇涵之父、母即劉銘煌、魏璧珍於該刑事訴訟程序中提起附
    帶民事訴訟，以張照德、原告為被告，依民法第188 條之規
    定及侵權行為之法律關係請求連帶賠償損害，經板橋地院以
    91年度重訴字第240 號民事判決判命原告、張照德應連帶給
    付劉銘煌3,756,470 元、魏璧珍300 萬元及法定遲延利息，
    而駁回其餘之訴，經上訴後，臺灣高等法院以91年度重訴字
    第240 號將原判決部分廢棄，判命原告、張照德除一審所判
    命給付外，應再連帶給付劉銘煌917,700 元、魏璧珍100 萬
    元，而駁回其餘上訴、附帶上訴，嗣該二審判決經最高法院
    以94年台上字第249 號判決部分廢棄發回由臺灣高等法院以
    94年重上更(一)字第34號審理，原告、張照德與劉銘煌、魏璧
    珍於該訴訟程序中之94年9 月12日和解成立，原告、張照德
    連同已判決確定部分，共計應連帶給付劉銘煌385 萬元、魏
    璧珍250 萬元，劉銘煌、魏璧珍並拋棄其餘請求（下稱另案
    民事事件）等事實，業據原告提出另案民事事件一審判決、
    和解筆錄（見本院卷第9-14頁）為證，並經本院依職權調閱
    本件刑事案件全卷、另案民事事件全卷無訛，足認為真正。
    而原告所為上開和解，其金額遠低於另案民事事件更審前二
    審判決所判命給付之金額，且證人甲○○亦證稱：原告在和
    解前有告知和解金額，在談金額時，被告丙○○有去，當時
    有談到600 萬元至700 萬元之數額，渠和被告丙○○都有同
    意等語（見本院卷第92頁），是原告所為上開和解，係得到
    被告之同意後所為，亦可認定，自應認係符合系爭委託契約
    第5 條約定之由原告代被告甲○○處理肇事案件之要件。又
    原告已依上開和解筆錄之內容，給付予劉銘煌、魏璧珍共計
    635 萬元，又為被告所不爭執，是原告主張依系爭委託契約
    第5 條之約定及連帶保證之法律關係，請求被告連帶給付伊
    635 萬元，自屬有據。被告丙○○雖辯稱：其業於91年3 月
    4 日與劉銘煌及魏璧珍達成和解，並已給付20萬元，且劉銘
    煌及魏璧珍拋棄對被告丙○○之其餘請求，已免除其債務，
    原告自不得再向其請求等語，並提出和解書為證（見本院卷
    第27、28頁）。然查，本件車禍事故於本件刑事案件、另案
    民事事件經認定為張照德之僱用人者係原告，已如前述，被
    告丙○○並非應負民法第188 條僱用人連帶責任之人，劉銘
    煌、魏璧珍亦是如此主張，而未於該訴訟中對被告丙○○有
    所主張，有上開民、刑事卷宗可按，且本件原告係以被告丙
    ○○為被告甲○○於系爭委託契約之連帶保證人之法律關係
    而為請求，乃係基於契約所成立之連帶保證債務，非基於上
    述民法第188 條之規定而為請求，是兩者連帶債務成立之原
    因不同，非同一連帶債務，是被告丙○○辯稱：其為連帶債
    務人之一，其債務已一部清償，其餘部分則經和解而由債權
    人免除，原告自不得再向其請求云云，顯屬無據，不足為採
    。再者，劉銘煌、魏璧珍固已於94年4 月30日領取強制汽車
    責任險理賠金140 萬元，而為兩造所不爭執（見本院卷第56
    、57頁），惟原告於另案民事事件更一審程序中亦以94年6
    月27日民事上訴暨答辯理由(二)狀就此節，及就張照德於91年
    4 月9 日給付之2 萬元，辯稱應於劉銘煌、魏璧珍得請求之
    損害賠償金額中扣除等語（見另案民事事件更(一)卷第63、64
    頁），是此部分業據爭執，與被告丙○○辯稱原告於該事件
    中因過失漏未爭執云云，已有未合。惟兩造嗣後成立和解時
    ，於和解條件中並未加以扣除，應係劉銘煌、魏璧珍基於當
    時之現況（即包含已受領之強制汽車責任險理賠金等），而
    同意以原告、張照德合計再給付總額635 萬元（含已確定之
    金額）為條件而為和解，並拋棄其餘請求，是被告丙○○辯
    稱係因原告之過失而致和解金額漏未扣除云云，不僅與事理
    未合，亦未據其舉證以證其實，被告丙○○辯稱該140 萬元
    、2 萬元均應自本件原告得請求之金額中扣除云云，不足為
    採。
  (五)被告丙○○復辯稱：原告於本件事故後，已領取由被告丙○
    ○所投保之任意責任險理賠金100 萬元，惟該理賠金應歸被
    告甲○○所有，自應於本件原告請求金額中扣抵，又原告自
    承系爭半拖車經伊處分後得款13萬元，亦應扣抵等語，亦為
    原告所否認，並主張：由兩造間就系爭車輛之對帳單明細可
    知，包含燃料費等在內，被告之合夥尚積欠伊260,321 元之
    費用，再處分系爭半拖車得款13萬元，經扣除結算後被告尚
    欠伊130,321 元，加計伊支出之裁判費、律師費共369,818
    元，計500,139 元應自被告可受領之第3 人責任險扣除。況
    伊仍有受保險人即訴外人第一產物保險公司代位求償140 萬
    元之風險，被告自無權要求扣除等語（見本院卷第157 頁）
    ，是依原告上開主張，伊就上述任意險理賠金100 萬元及處
    分系爭半拖車得款13萬元原應由被告取得，亦不爭執，是被
    告丙○○此部分所辯，應認可採。關於原告主張應自上開返
    還被告金額中扣除部分，其中裁判費、律師費之支出，應認
    係屬系爭委託契約第5 條所約定之「任何費用」，理由已如
    前述，自應由被告連帶償還，而原告因本件事故所支出之裁
    判費、律師費為369,818 元乙節，業據原告提出匯款回條、
    收據等為證，且為被告所不爭執（見本院卷第82-86 、97、
    129 、117 、131 、132 頁），堪信原告主張被告應償還伊
    裁判費、律師費共計36 9,818元等語為可採。另關於原告主
    張被告因靠行尚欠伊燃料費等共計260,321 元等語，亦據原
    告提出帳簿內頁、汽車燃料使用費繳納通知書、使用牌照稅
    繳款書、保險費收據、違規罰款收據、存摺內頁、統一發票
    等為證，且據被告甲○○到庭陳述明確，互核相符（見本院
    卷第137-145 、148 頁），堪信為真正。至於被告丙○○另
    辯稱上開費用係系爭車輛在原告使用、收益中所發生，不應
    向被告請求云云，亦據原告以：上開費用不含伊收受系爭車
    輛而生部分等語否認之，又此部分原告之主張除據提出上開
    事證外，並據被告甲○○坦認無訛，已如前述，是被告丙○
    ○空言否認，難認有據。基上，於兩造互為抵銷後，原告就
    上述任意責任險100 萬元、處分系爭半拖車得款13萬元部分
    ，應返還被告之金額為499,861 元（計算式：100 萬＋13萬
    －000000－000000），已可認定。
  (六)綜上，原告得請求被告依約連帶償還之金額即為5,850,139
    元（計算式：635 萬－499861）。
六、末按，給付無確定期限者，債務人於債權人得請求給付時，
    經其催告而未為給付，自受催告時起，負遲延責任。其經債
    權人起訴，或依督促程序送達支付命令，或為其他相類之行
    為者，與催告有同一之效力；遲延之債務，以支付金錢為標
    的者，債權人得請求依法定利率計算之遲延利息，民法第22
    9 條第2 項、第233 條第1 項前段分別定有明文。從而，原
    告本於系爭委託契約第5 條及連帶保證之法律關係，請求被
    告連帶給付5,850,139 元，及自起訴狀繕本送達之翌日即被
    告丙○○自96年8 月24日、被告甲○○自96年9 月4 日起（
    見本院卷第19、20頁），均至清償日止，按年息5%計算之利
    息，為有理由，應予准許；其逾此範圍之請求，即為無理由
    ，應予駁回。
七、假執行之宣告：
    原告及被告丙○○均陳明願供擔保，分別聲請宣告假執行及
    免為假執行，於原告勝訴部分，經核尚無不合，爰分別酌定
    相當擔保金額准許之。至於原告其餘假執行之聲請部分，因
    訴之駁回而失所附麗，併予駁回。
八、本件事證已臻明確，兩造其餘之主張、陳述及所提之證據資
    料，核與判決結果無何影響，爰不一一論述，附此敘明。
九、據上論結，本件原告之訴為一部有理由、一部無理由，依民
    事訴訟法第385 條第1 項前段、第79條、第85條第2 項、第
    390 條第2 項、第392 條，判決如主文。
中    華    民    國    97    年    10    月    31    日
                  民事第一庭    法  官  范明達
以上正本係照原本作成
如對本判決上訴，須於判決送達後20日內向本院提出上訴狀
中    華    民    國    97    年    11    月     3    日
                                書記官  張豐松


司法院資訊處製作；財團法人民間司法改革基金會備份。
